臺灣新北地方法院三重簡易庭民事裁定
111年度重訴聲字第3號
聲  請  人  羅正坤
代  理  人  林俊峰律師
代  理  人  駱鵬年律師
相  對  人  羅正龍
相  對  人  羅安旭

上列當事人間請求分割共有物事件（本院111年度重司調字第257
號），聲請人聲請許可為訴訟繫屬事實之登記，本院裁定如下：
    主  文
聲請人以新臺幣參佰伍拾陸萬陸仟貳佰肆拾捌元元為相對人供擔
保後，許可就如附表所示不動產為訴訟事實繫屬之登記。
    理  由
一、聲請意旨略以：聲請人與相對人間請求分割共有物事件（本
    院111年度重司調字第257號，下稱本案訴訟），業經起訴在
    案，聲明請求：「（一）兩造共有如附表所示之不動產（下
    稱系爭不動產）應予原物分割，並分歸聲請人與相對人羅正
    龍依附表『分割後應有部分』欄所示比例維持共有。（二）聲
    請人應以新臺幣367,458元補償相對人羅安旭。」而因本件
    訴訟標得物即系爭不動產之取得、設定、喪失或變更，依法
    應經登記，爰依民事訴訟法第254條第5項規定聲請裁定許可
    為訴訟繫屬事實之登記等情。
二、按訴訟標的基於物權關係，且其權利或標的物之取得、設定
    、喪失或變更，依法應登記者，於事實審言詞辯論終結前，
    原告得聲請受訴法院以裁定許可為訴訟繫屬事實之登記。前
    項聲請，應釋明本案請求。前項釋明如有不足，法院得定相
    當之擔保，命供擔保後為登記。其釋明完足者，亦同。第五
    項裁定應載明應受判決事項之聲明、訴訟標的及其原因事實
    。第五項裁定由原告持向該管登記機關申請登記。民事訴訟
    法第254 條第5項、第6項前段、第7項、第8項及第9項前段
    分別定有明文。
三、經查：聲請人提起本案訴訟，主張系爭不動產為兩造所共有
    （兩造應有部分如附表「兩造原應有部分」欄所示），而系
    爭不動產無法令限制不能分割，或因使用目的不能分割之情
    事，兩造亦未訂有不分割契約，且兩造又無法達成分割協議
    。為此，依民法第823條第1項、第824條規定，請求予以裁
    判分割等情，業據其提出系爭不動產登記第一類謄本、照片
    、地籍圖等加以釋明，並經本院依職權取本案訴訟卷宗核閱
    屬實，足見聲請人確已提起本案訴訟。衡酌本件兩造訟爭之
    訴訟標的，涉及所有權人即共有人地位之分割請求權，其訴
    訟標的確係基於物權關係，且其標的物之取得、設定、喪失
    或變更，依法應登記，與首揭規定之要件相符，是聲請人聲
    請依民事訴訟法第254條第5項規定為訴訟繫屬事實之登記，
    即屬有據。又聲請人就本案之請求，固出上開證物為釋明，
    惟按法院裁判分割為形成之訴，關於定分割方法，應依職權
    為公平之裁量，採取最適當之方法為分割，以符合共有人之
    利益，不受共有人所主張分割方法之拘束（最高法院99年度
    台上字第1791號判決要旨參照），可知本院就系爭不動產最
    終以裁判確定之分割方法，未必如聲請人所主張者，因此，
    本院認聲請人之上開釋明尚未完足，為昭審慎，爰依民事訴
    訟法第254條第7項規定，命其供擔保後始許可為訴訟繫屬事
    實之登記。
四、次按法院定擔保金額而為許可訴訟繫屬事實登記之裁定者，
    該項擔保係備供相對人因不當登記所受損害之賠償，其數額
    應依標的物受登記後，相對人難以利用或處分該標的物所受
    之損害為衡量標準。本件衡酌相對人因法院裁定許可為訴訟
    繫屬事實之登記，致不能處分系爭不動產之應有部分，可能
    遭受之損害，應係在本案訴訟審理期間，無法處分系爭不動
    產應有部分所受相當於利息之損失，參諸民法第203條規定
    ，核應以週年利率5%計算該損失為適當；另考量與系爭不動
    產鄰近之房屋含土地交易價格每坪約新臺幣（下同）439,71
    99元，此有內政部不動產買賣交易服務網案件明細在卷可稽
    ，以如附表所示房屋面積282.84平方公尺核算，系爭不動產
    之交易價額（本院就其交易價額不採聲請人所主張之房屋課
    稅現值及土地公告現值之標準核算）共37,621,962元（計算
    式：439,719元×282.84×0.3025＝37,621,962元，元以下四捨
    五入，下同），而聲請人之全部應有部分比例價額占9/16即
    21,162,354元，相對人2人之全部應有部分比例價額占7/16
    即16,459,608元，此可作為本案訴訟之訴訟標的價額核定之
    依據，並以聲請人所占價額為準，則本案訴訟屬得上訴第三
    審之案件，參酌司法院訂頒各級法院辦案期限實施要點之規
    定，第一、二、三審通常程序審判案件期限，分別為1年4月
    、2年、1年，共計4年4月，據此估算聲請人提起本案訴訟，
    致相對人無法處分系爭不動產應有部分所受相當於利息之損
    失為3,566,248元（計算式：16,459,608×（4＋4/12）×5%＝3,
    566,248元）。從而，酌定聲請人為相對人提供擔保之金額
    以此為適當，爰裁定如主文所示。
中　　華　　民　　國　　111 　年　　9 　　月　　20　　日
                       法  官  趙義德
以上為正本係照原本作成。
如不服本裁定，應於送達後10日內，向本院提出抗告狀並表明抗
告理由，如於本裁定宣示後送達前提起抗告者，應於裁定送達後
10日內補提抗告理由書（須附繕本），並繳納抗告費新臺幣1000
元。
中　　華　　民　　國　　111 　年　　9 　　月　　20　　日
                      書記官  張裕昌

附表　
編號 不動產地號或建號（門牌號碼） 面積  兩造原應有部分 分割後應有部分 1 新北市○○區○○段000地號土地 203.45 平方公尺 聲請人： 433/760 相對人羅正龍： 151/380 相對人羅安旭： 10/304   聲請人： 229/380 相對人羅正龍： 151/380 相對人羅安旭：0  2 新北市○○區○○段000○號房屋 （新北市○○區○○○路000號） 282.84 平方公尺 聲請人： 9/16 相對人羅正龍： 3/8 相對人羅安旭： 2/32  聲請人： 5/8 相對人羅正龍： 3/8 相對人羅安旭：0